臺灣嘉義地方法院刑事判決　　　　　　　 94年度易字第169號
公　訴　人　臺灣嘉義地方法院檢察署檢察官
被　　　告　乙○○
　　　　　　　　　　　5號
選任辯護人　劉意律師
上列被告因竊盜案件，經檢察官提起公訴（94年度偵字第1585號
），本院判決如下：
    主  文
乙○○連續竊盜，處有期徒刑陸月，如易科罰金，以佰元折算
壹日。
    事  實
一、乙○○於民國（下同）92年6月17日晚間，接受甲○○以和
    展有限公司（下稱和展公司）負責人林昭良名義而為之委託
    ，在甲○○所有而提供予和展公司使用之嘉義縣番路鄉○○
    段671之10地號土地內經營土資場（營建剩餘土石方處理及
    資源堆置場）業務，期間自92年6月18日起至93年12月17日
    止，雙方並立有委託經營契約書；又前揭土地僅得由唯一之
    產業小路通往省道台三線與外界聯絡，甲○○乃於93年6月
    間，委請前揭產業小路與台三線交接口對面之鴻石砂石場工
    人丁○○幫忙看顧前揭土地。詎乙○○竟基於意圖為自己不
    法所有之概括犯意，自93年10月26日起至同年月29日止，每
    日清晨以其與甲○○合資購買之挖土機1部，連續盜挖前揭
    土資場之土石（共計盜挖深約2、3公尺，長寬均約16、17公
    尺之土石），並僱請不知竊情人士之3部砂石車每日外運至
    他處。而丁○○於該4日清晨均發現有砂石車由台三線進出
    前揭產業小路，心覺有異，遂於93年10月29日清晨6時餘，
    前往前揭土資場看見乙○○正操作挖土機挖掘土石，以供砂
    石車載運，隨即通知甲○○到場查知上情。
二、案經甲○○訴由嘉義縣警察局中埔分局報告臺灣嘉義地方法
    院檢察署檢察官偵查起訴。
    理  由
一、訊據被告乙○○固承認其受告訴人甲○○以和展公司負責人
    林昭良名義而為之委託，在前揭內甕段土地內經營土資場，
    期間自92年6月18日起至93年12月17日止，立有委託經營契
    約書1紙等情無訛，惟矢口否認涉有竊盜罪嫌，辯稱：我只
    是在前揭內甕段土地內挖土整地，以小型搬運車把所挖土石
    填到該處較低窪的地方，並未請砂石車把土石載出去云云。
    經查：
  (一)前揭竊盜事實，業據：(1)證人甲○○於警訊時指述及審理中
    具結證稱：本件內甕段土地是我所有，提供予和展公司作為
    土資場使用，因該土地於92年間遭人亂倒垃圾，嘉義縣環保
    局要求清除，我便與被告合資購買挖土機，約妥等清掉垃圾
    及通過複驗後，即與被告合作土資場業務，嗣被告於93年5
    、6月間將該處垃圾清除完畢，當時土地現場完整，等待復
    業期間，被告有時會把挖土機載出去另外去做臨時工，之後
    再把挖土機載回本件內甕段土地，但我並未同意被告可以挖
    取該處土石出去，同時，該處土地因僅有1條小路通往省道
    台三線，沒有尾路，我就請該小路與台三線交接口對面鴻石
    砂石場的工人丁○○幫我留意看管，93年10月29日早上6、7
    點時，丁○○打電話通知我土地被挖，他說被告已經以3、4
    輛的20噸砂石車，挖取本件內甕段土地砂石約3、4天，我就
    在當天早上11點多，帶1位陳小姐及另外1個小姐前往現場，
    當時被告在該處土地的工寮，挖土機也在工寮旁，現場已看
    不到砂石車，而且遭盜挖位置也被回填新土，痕跡很明顯，
    回填的新土是一旁原先堆置起來的土石，被告把原先堆置起
    來的土石撥填到盜挖的地方，現場還有一大群被告的朋友，
    都穿黑衣服，我們很害怕，我向被告及其朋友說土石就是被
    告挖的，並拍照及錄音，被告經我逼問，承認盜挖土石，但
    僅承認外運3、4台車，沒幾分鐘後我們就離開，當時並無政
    府官員在場，我因和被告還要繼續合作，不想撕破臉，而且
    挖土機也是我們2人合買，所以當時未報警，但後來被告不
    理我，挖土機也藏起來，我才報警等語綦詳（見警卷第4-8
    頁，本院卷第110-122頁），並有委託經營契約書、現場照
    片9張及土地登記謄本影本1紙在卷可佐（見警卷第12頁背面
    至第14頁背面、第18-23頁）；(2)證人丁○○亦於警偵訊時
    及審理中結證稱：本件告訴人是我親家，93年6月間，本件
    內甕段土地的垃圾清運後，告訴人交代我幫忙看顧該處土地
    ，我沒有固定時間去巡視，有空就會去看視，該處土地祇有
    1 條小路通往省道台三線，我在小路與台三線交接口對面的
    鴻石砂石場工作，全天住在鴻石砂石廠工寮裡，而且從砂石
    廠可以清楚看到小路與台三線交接口的狀況，我平日約早上
    4 點多起床，前揭小路交接口通常沒有砂石車進出，但93年
    9 月26日到29日這4天清晨，約4點到6點間，都有3、4部新
    舊不同的砂石車在小路進出，每部車進出不只1次，都是空
    車進去，載運砂石出來，起初我不在意，沒有想到是載告訴
    人的土石，後來覺得可能是偷挖東西，才於29日清晨去攔停
    1 輛砂石車，但該砂石車直接開走，我就進到小路裡，剛好
    又有1部空車要進去，經我阻擋，該砂石車並未開進去，後
    來我到達本件內甕段土地時，看到被告正操作與告訴人合買
    的挖土機在挖土，地上被挖出1個大洞，挖土機停在洞裡，
    該洞約有2、3米深，長寬均約16、17米，我向被告說你怎麼
    在這邊挖砂石，然後我就回鴻石砂石廠，當天約6、7時許，
    打電話通知告訴人，後來上午約11點許，告訴人帶了2個女
    孩子到現場，我也有去，告訴人在現場先拍照，還有錄音，
    對方約有十幾個人，我都不認識，我怕被打，不敢靠近，雙
    方談了一下子，對方聲音很大，我就先走，現場沒有政府官
    員到場，又93年6月間到本件盜挖前，我有去現場看過，挖
    土機有時停在工寮旁邊，有時被被告載走，應該是去另外做
    別的事等語明確（見警卷第9-11頁，偵卷第12、13頁，本院
    卷第123-131頁）；(3)另被告業於93年10月29日上午11時及
    同年12月20日，2次向告訴人承認「有載3、4台出去」等語
    ，有告訴人提出之錄音譯文2份及錄音光碟2片附卷可稽（見
    偵卷第20、21、38頁及偵卷證物帶），且告訴人所指本件內
    甕段土地遭盜挖位置，其中之砂土顏色較淺於該該位置四周
    之砂土顏色，甚屬明顯，有告訴人所提出其於93年10月29日
    上午11時拍攝遭盜挖位置之照片4張在卷可憑（見偵卷第18
    、19頁），顯見告訴人所指該盜挖位置有遭新土回填之情尚
    非虛妄。(4)又本院於94年9月28日下午3時，會同檢察官、被
    告、辯護人、告訴人、告訴代理人、證人丁○○及嘉義縣竹
    崎地政事務所測量員人員勘驗本件內甕段土地，結果為：本
    件內甕段土地位於嘉義縣中埔鄉○○路鄉交界處，須由台三
    線吳鳳橋旁之產業小路進入，順著該產業小路沿八掌溪堤防
    前行（往西）約1,400公尺，可到達本件土地之工寮，該產
    業小路係本件土地對外唯一出入之通道路，本件盜挖現場已
    雜草叢生，無法直接到達該盜挖位置，證人丁○○指出盜挖
    位置所在可由現場2棵較高之樹木作為基準點定出，本院諭
    請竹崎地政事務所測量人員另日會同丁○○測量現場，並在
    複丈成果圖上載明代號C為盜挖位置之標記等情，有勘驗筆
    錄、現場略圖、照片11張及94年10月26日土地複丈成果圖1
    份在卷可憑（見本院卷第85-91頁背面、第94頁）；是認被
    告竊盜前揭土石之事實，可信為真正。
  (二)其次，(1)被告於警訊時先辯稱：我只有載1台垃圾土出去，
    到我自己的土地做堆肥云云（見警卷第2頁），又於偵查中
    否認其警訊所辯，另供稱：我於93年10月底，均未從本件內
    甕段土地載運土方出去云云（見偵卷第7、13頁），併參諸
    被告於審理中所辯，其辯詞前後反覆不一，且與前揭證據不
    符，是被告所辯顯係推諉卸責之詞，均無足採。又本件內甕
    段土地並非堅硬地質處所，且挖土機係剷土埋坑之便利機具
    ，故被告操作挖土機，挖取週遭土石，在數小時之內，將原
    先盜挖而形成之坑洞（深約2、3公尺，長寬均約16、17公尺
    ）回填壓平，並無不可能之情。(2)至於證人即被告妻子丙○○○雖到庭結證稱：我不知道偵卷20頁所附錄音譯文的確切
    錄音日期，但該錄音當時，有河川局官員在場，該政府官員
    要被告將地主找來，被告才將告訴人找來，告訴人及她帶來
    的人來後，該官員對告訴人說不可以動到河川地，談沒多久
    該官員就走了，又被告曾載運土到工寮旁邊堆積云云（見本
    院卷第131-133頁），惟所證空泛，難認與本件事實有何直
    接關連，自不得引以被告未為本件竊盜之有利認定。
  (三)綜上所述，本件事證明確，被告空言否認，不足採信，其竊
    盜犯行堪以認定，應依法論科。
二、核被告乙○○所為，係犯刑法第320條第1項之普通竊盜罪，
    被告前揭多次竊盜犯行，時間緊接，所犯係犯罪構成要件相
    同之罪名，顯係基於概括犯意反覆為之，為連續犯，應依刑
    法第56條之規定論以1罪，並加重其刑。按刑法上稱「持有
    」者，須基於支配之意思，並在事實上對於物有支配關係，
    始克相當，在概念上較民法所定之占有，更具實現性。盜採
    承租土地之砂石，應成立刑法上之竊盜罪（最高法院88年度
    台非字第303號判決要旨參照），查被告雖受甲○○委託，
    而占有管領前揭內甕段土地，然甲○○委託土地之目的僅係
    由被告經營該土地上之土資場，並負責該處垃圾之清除，故
    被告對於前揭內甕段土地內含之土石並無持有支配關係，故
    被告就盜挖土石部分之所為，係犯普通竊盜罪無誤。爰審酌
    被告不思以正當方式賺取金錢，竟貪圖不法利益，竊取他人
    土石，並其犯罪之目的、手段、所得之價值、其品行、犯罪
    所生之損害、犯罪後否認之態度等一切情狀，判處如主文所
    示之刑，並諭知易科罰金之折算標準，以示懲儆。
據上論斷，應依刑事訴訟法第299條第1項前段，刑法第56條、第
320 條第1項、第41條第1項前段，罰金罰鍰提高標準條例第1條
、第2條，判決如主文。
本案經檢察官王振名到庭執行職務
中　　華　　民　　國　　94　　年　　11　　月　　24　　日
   　　　　　　刑事第二庭審判長法　官　夏  金  郎
                               法　官  黃  義  成
                               法　官  盧  鳳  田
上列正本證明與原本無異。
如不服本判決，應於判決送達後10日內向本院提出上訴狀（應附
繕本）。告訴人或被害人如對於本判決不服者，應具備理由請求
檢察官上訴，其上訴期間之計算係以檢察官收受判決正本之日期
為準。
中　　華　　民　　國　　94　　年　　11　　月　　24　　日
                               書記官  楊  國  色
附錄本件論罪科刑法條：
刑法第320條第1項：
意圖為自己或第三人不法之所有，而竊取他人之動產者，為竊盜
罪，處五年以下有期徒刑、拘役或五百元以下罰金。
